【裁判字號】    89,訴,630
【裁判日期】    900723
【裁判案由】    毒品危害防制條例
【裁判全文】
臺灣高雄地方法院刑事判決                          八十九年度訴字第六三號
    公  訴  人  臺灣高雄地方法院檢察署檢察官
    被      告  丁○○
                乙○○
    共      同
    指定辯護人  甲○
右列被告因違反毒品危害防制條例案件，經檢察官提起公訴（八十九年度偵字第三三
四七號），甲○判決如左：
    主  文
丁○○連續販賣第二級毒品，處有期徒刑捌年。第二級毒品安非他命壹包（驗前毛重
零點柒參公克，驗後毛重零點陸伍公克）沒收銷燬。
乙○○轉讓第二級毒品，累犯，處有期徒刑捌月。第二級毒品安非他命壹包（驗前毛
重零點肆伍公克，驗後毛重零點參貳公克）沒收銷燬。
    事  實
一、乙○○於民國八十六年間，因違反麻醉藥品管理條例案件，經法院判處有期徒刑
    六月，於八十七年七月二十日執行完畢。
二、丁○○基於販賣第二級毒品安非他命牟利之概括犯意，於八十九年一月二十九日
    （起訴書誤載為一月中旬某日），至丙○○位於高雄市苓雅區○○○路三五號之
    住處，主動詢問丙○○是否要購買安非他命，俟丙○○應允而表示欲購買五千元
    （起訴書誤載為五百元）之份量後，即離去前往不詳地點向不詳之人購買（五千
    元之）安非他命後再交予丙○○，丙○○則從中提供部分安非他命予丁○○吸食
    作為報酬；嗣於同年一月三十一日下午六時許，因警方查獲丙○○（詳後段所述
    ），追查毒品來源，經丙○○以丁○○所有之Ｚ000000000號之呼叫器
    號碼與丁○○聯絡，佯稱欲再度購買二千元之安非他命（以「保齡球」為暗語來
    代表安非他命），丁○○乃復承前相同犯意，將此事告知乙○○後，丁○○、乙○○二人即基於共同販賣安非他命之犯意聯絡（乙○○之販賣毒品罪行未據起訴
    ，應由檢察官另行偵辦），由乙○○至高雄市○○路高速公路附近，向綽號「志
    仔」姓名年籍均不詳之人購買一千元之安非他命，欲從中牟利一千元，二人旋共
    同持上開安非他命前往丙○○之住處，惟於同日晚間七時許甫抵達丙○○住處而
    未及交付上開安非他命時，即為警當場查獲，並於乙○○身上扣得其等欲販賣予
    丙○○之安非他命一包（驗前毛重零點七三公克，驗後毛重零點六五公克）。
三、乙○○另基於轉讓安非他命之犯意，於八十九年一月三十日（起訴書誤載為同年
    月三十一日）下午某時許，在丙○○之前開住處，無償提供安非他命予丙○○、
    丁○○二人後，三人旋一同於上址共同施用安非他命（三人施用毒品犯行，均業
    經裁定送觀察勒戒或強制戒治），嗣於同年一月三十一日下午四時許，因警方至
    丙○○家中搜索時，扣得乙○○於前日（三十日）將三人吸食後剩餘而贈予丙○○之安非他命一包（驗前毛重零點四五公克，驗後毛重零點三二公克），再依丙○○之供述始查知上情。
四、案經高雄縣警察局鳳山分局報告臺灣高雄地方法院檢察署檢察官偵查起訴。
    理  由
一、訊據被告丁○○固不否認其有於八十九年一月中、下旬某日提供安非他命予丙○○吸食，而於右揭時地遭查獲之事實，然矢口否認有連續販賣毒品之犯行，辯稱
    ：八十九年一月三十一日之扣案安非他命是乙○○買的，買來準備要去丙○○住
    處一起施用的，當天我有先打電話給丙○○是問他要不要打保齡球，不是問他要
    不要買安非他命，丙○○說「要買二千元」是指要買二局的意思，至於一月二十
    九日之安非他命，是我與丙○○兩人一起出錢買來施用的，我沒有販賣也沒有轉
    讓毒品給丙○○云云；訊據被告乙○○則對於其在右揭時地提供安非他命予丁○○、丙○○吸食之犯罪事實坦承不諱。經查：
（一）右揭事實業據被告丁○○於警訊時均坦承不諱，及被告乙○○坦承不諱，均核
      與證人丙○○所證述之情節大致相符，並有警方分別在丙○○住處及乙○○身
      上扣得之安非他命各一包扣案可稽，而前開扣案物品經送驗後確均為第二級毒
      品，有高雄醫學大學附設中和紀念醫院檢驗報告各一紙在卷可憑（甲○卷內）
      。
（二）被告丁○○共同連續販賣安非他命部分—
  １、被告丁○○於查獲當日之警訊時即供承：我替丙○○購買安毒，並未從中抽取
      利潤，但有從中自行拿取部分安毒吸食。八十九年一月三十一日因丙○○打我
      呼叫器，我回電，便主動問他要不要安非他命，丙○○說要二千元安非他命，
      叫我拿去他家，我便與乙○○聯絡，委託乙○○購買，再一起去三多路高速公
      路旁向乙○○的朋友「志仔」購買，由乙○○出面，當時我在附近等他，再前
      往丙○○家中，丙○○於三天前（嗣於甲○審理中供稱係一月二十九日）亦曾
      委託我買五千元之安非他命，此次之安非他命，我是在鼎金國中前向綽號「宏
      仔」購得（以上參照其於八十九年一月三十一日之警訊筆錄）等語，而其於偵
      查中亦自承：八十九年一月間，丙○○曾有一次拿錢要我幫他買安毒，我就去
      買回來交給他等語，至於一月三十一日，我回電打給丙○○時，我是主動問他
      要不要吸安毒（參照八十九年二月十四日偵訊筆錄）等語。
  ２、被告之前開警訊自白，核與證人丙○○於警訊及偵查中所證稱：我被警方查獲
      時，遭扣案之安毒是乙○○無償給我的，後來我打呼叫器給黃某他未回電，他
      至八十九年一月三十一日下午六時三十分許才回電，說「賓仔」（乙○○）回
      來了，要不要打保齡球，「保齡球」是安非他命之暗語，當時我回答說：好，
      要買兩千元，後來丁○○就與乙○○在八十九年一月三十一日晚間七時許到達
      我住處，為警方當場在乙○○所穿長褲的左邊口袋內扣得安非他命一包零點六
      公克，之前我亦曾向丁○○買過一次安毒，在八十九年一月二十九日下午一時
      至二時許，丁○○到我住處問我要不要安毒，我說要買，我就拿五千元給他，
      然後他離開，過約十幾分鐘，丁○○就回到我住處將安非他命拿給我（以上參
      照證人丙○○之警訊筆錄）；丁○○買來安非他命給我時，我有分一點安毒給
      他吸食作為報酬。我共請他買過兩次，他會主動問我要不要買安非他命，第一
      次是在八十九年一月二十幾日，買五千元；第二次就是一月三十一日與警方配
      合這次（以上參照其於八十九年二月十五日之偵查中訊問筆錄）等情，並無不
      符之處，且證人丙○○於甲○審理時，亦稱其於警訊及偵查中所言均實在等語
      （參照甲○九十年五月二十四日、同年七月二十日之審判筆錄），是以被告丁○○於偵查及甲○審理時始改口否認有購入毒品後販賣獲利犯行之辯詞，不足
      採信。
  ３、至被告乙○○嗣於甲○審理時，雖稱：查獲當日之安非他命係我自行購買，丁○○並不知情等語（甲○九十年七月九日審判筆錄），惟查，如前所述，證人
      丙○○業已證述：查獲當天係將欲購買安非他命之情告知丁○○等語明確，參
      以被告二人於警訊、偵查中所為前開供詞，足認被告乙○○之前開供述與事實
      不符，顯係事後迴護被告丁○○之詞，不足採信。
  ４、又公訴人認被告丁○○就八十九年一月二十九日之販賣安非他命犯行，係與姓
      名年籍不詳之人有共同之犯意聯絡一節，經查，被告丁○○堅決否認此情，此
      外復查無其他積極證據足證被告丁○○之該部分犯行與他人有共同之犯意聯絡
      ，是以上開公訴意旨容有未洽，附此敘明。
（三）被告乙○○轉讓安非他命部分—
      證人丙○○於警訊、偵查及甲○審理中，均證稱：八十九年一月三十一日下午
      四時三十分，我在住處為警查獲施用安毒犯行，並扣得安毒零點三公克，上開
      安非他命是乙○○於八十九年一月三十日晚間十時三十分許拿來我住處，後來
      我們三人一同在我住處吸食，乙○○未向我收錢，是無償給我的等語（分別參
      照其警訊、偵查中訊問筆錄及甲○之訊問與審判筆錄），而被告丁○○於警訊
      及偵、審中亦均供陳上情，是以被告乙○○之自白核與證人丙○○之證詞、同
      案被告丁○○之供述均相符合，是以被告乙○○轉讓安非他命之犯行洵堪認定
      。
（四）至被告乙○○雖曾於甲○審理時供稱於警訊中曾遭警方毆打一節，惟其當庭亦
      稱：當時並未受傷，亦無他人看見其遭毆打之經過，而對自己於警訊中所言並
      無意見等語（以上均參照甲○九十年五月二十九日審判筆錄），參以被告乙○○於偵查及甲○先前調查過程中，均未曾提及其於警訊時遭刑求之情，是以，
      甲○自難僅憑其上開空言陳述為真，附此敘明。
綜上所述，本案事證已臻明確，被告二人之犯行均堪予認定，
二、按刑罰上所謂之販賣行為，雖不以事後是否果有得利為要件，但仍須以營利之意
    思，而有販入或賣出之行為，方足構成，倘始終無營利之意思，縱以購入原價或
    低於原價有償讓與他人，僅屬轉讓範疇，自難謂為販賣行為（參照最高法院六十
    七年台上字第二五○○號及六十九年台上字第一六七五號判例意旨，與最高法院
    八十四年度台上字第六一六九號判決）。經查，被告丁○○、乙○○二人（乙○○之販賣毒品罪行，應由檢察官另行偵辦）於八十九年一月三十一日販賣安非他
    命予丙○○之行為，係丙○○應警方蒐證之要求而為，實無購買要約之真意，但
    被告既已依約購買毒品後持以交易，難謂無販賣毒品之故意，且己著手實施販賣
    毒品之行為，縱因嗣為警當場查獲，致未能真正完成販賣交付毒品之行為，此部
    分行為應僅止於未遂之階段。是以，核被告丁○○所為，係犯毒品危害防制條例
    第四條第二項之販賣第二級毒品既遂罪（八十九年一月中、下旬某日之部分），
    與同條第五項、第二項之販賣第二級毒品未遂罪（八十九年一月三十一日之部分
    ）。被告丁○○就前開販賣第二級毒品未遂罪之犯行，與乙○○之間有犯意聯絡
    、行為分擔，均為共同正犯。另核被告乙○○所為，則係犯同條例第八條第二項
    之轉讓第二級毒品罪。被告丁○○、乙○○二人於販賣、轉讓之前均持有安非他
    命，本應論以持有毒品罪，惟其等分別係為販賣、轉讓而持有，其持有之低度行
    為應為販賣、轉讓之高度行為所吸收，均不另論罪。被告丁○○先後二次販賣安
    非他命（一次既遂、一次未遂）之犯行，時間緊接、方法相似，顯係基於概括犯
    意反覆為之，為連續犯，應論以一販賣第二級毒品既遂罪，並依法加重其刑，惟
    此罪法定刑無期徒刑之部分，依刑法第六十五條第一項之規定，不得加重，僅就
    有期徒刑（及罰金）部分加重之。而被告乙○○同時提供安非他命予丙○○、丁○○二人之行為，乃一行為觸犯二罪名，為想像競合犯，應從一重論以一轉讓第
    二級毒品罪。公訴人雖未論及被告丁○○於八十九年一月三十一日共同販賣安非
    他命予丙○○之犯行，亦未論及被告乙○○轉讓安非他命予丁○○之犯行，惟如
    前所述，上開部分與起訴部分既分別有連續犯及想像競合犯之裁判上一罪關係，
    均為起訴效力所及，甲○自得併予審究，附此敘明。查乙○○於八十六年間，因
    違反麻醉藥品管理條例案件，經法院判處有期徒刑六月，於八十七年七月二十日
    執行完畢，有台灣高雄地方法院檢察署刑案資料查註紀錄表、甲○被告院內索引
    卡紀錄表及台灣高等法院被告全國前案紀錄表各一紙在卷可憑，其於五年以內再
    犯本件有期徒刑以上之罪，為累犯，應依刑法第四十七條規定加重其刑。爰審酌
    被告丁○○、乙○○二人分別販入第二級毒品擬轉售圖利或予以無償轉讓之犯行
    ，均助長毒品之氾濫，對社會造成之危害甚大，暨參酌其二人之犯罪動機、目的
    、手段，犯罪時間非長、次數非多，被告丁○○於犯罪後未坦承犯行，被告乙○○則坦承轉讓毒品犯行之態度等一切情狀，分別量處如主文所示之刑。至於查獲
    當日在被告乙○○身上扣得欲販賣與丙○○之安非他命一包（驗前毛重零點七三
    公克，驗後毛重零點六五公克）係毒品，已如前述，不問屬於犯人與否，均應依
    毒品危害防制條例第十八條第一項前段之規定宣告沒收銷燬之，另於證人丙○○
  家中扣得之安非他命一包（驗前毛重零點四五公克，驗後毛重零點三二公克），
    係被告乙○○轉讓予證人丙○○之物，雖事後乙○○已將前開毒品贈與證人丙○○，然依前開條例第十八條第一項之規定，乃不問屬於犯人與否，均應沒收，爰
    併予宣告沒收銷燬。至上述送鑑耗用之毒品，因已滅失，自無庸宣告沒收銷燬，
    併此敘明。
據上論斷，應依刑事訴訟法第二百九十九條第一項前段，毒品危害防制條例第四條第
第二項，第八條第二項，第十八條第一項前段，刑法第十一條，第五十六條，第五十
五條，第四十七條，判決如主文。
本案經檢察官陳正達到庭執行職務。
中      華      民      國    九十    年      七      月    二十三      日
                                  臺灣高雄地方法院刑事第六庭
                                      法  官  周  玉  群
右正本證明與原本無異。
如不服本判決，應於判決送達後十日內，向甲○提出上訴狀。
                                      書記官  黃  英  彥
中      華      民      國    九十    年      七      月    二十三      日
附錄本案論罪科刑法條：
毒品危害防制條例第四條第二項、第五項【民國 87年 5 月 20 日 修正】：
  製造、運輸、販賣第二級毒品者，處無期徒刑或七年以上有期徒刑，得併科新台幣
  七百萬元以下罰金。
  前四項之未遂犯罰之。
毒品危害防制條例第八條第二項：
  轉讓第二級毒品者，處六月以上五年以下有期徒刑，得併科新台幣七十萬元以下罰
  金。


司法院資訊處製作；財團法人民間司法改革基金會備份。
